臺灣高等法院高雄分院刑事判決　　　　 94年度上訴字第682號
　　上　訴　人
　　即　自訴人　乙○○○
　　被　　　告　庚○○
　　選任辯護人　洪文佐　律師
　　　　　　　　葉武侯　律師
　　被　　　告　戊○○
　　選任辯護人　葉武侯　律師
　　被　　　告　丁○○
　　被　　　告　丙○○
上列上訴人因被告偽造文書等案件，不服臺灣屏東地方法院89年
度自字第90號中華民國94年3 月30日第一審判決，提起上訴，本
院判決如下：
    主  文
原判決撤銷。
本件自訴不受理。
    理  由
壹、自訴意旨略以：
一、(一)緣坐落屏東縣內埔鄉○○段第586號（重測後為壽比段第
    1252地號，下稱老埤段第586 地號）及內埔段第150 地號（
    重測後為興義段第2 地號，下稱內埔段第150 地號）兩筆田
    地原為訴外人鍾東官所有，鍾東官亡故後即由被告庚○○、
    案外人壬○○、辛○○、甲○○○、子○○、寅○○、鍾張
    有妹、雷癸○○、己○○、丑○○等共同繼承，而丑○○之
    應有部分為23分之4 。於民國80年間丑○○死亡，其應有部
    份於82 年9月21日由其子鍾宸凱（原名鍾慧明）繼承。自訴
    人乙○○○之夫洪秋榮與訴外人洪秋湖就上開老埤段第586
    地號土地並有耕地三七五租約存在。(二)於81年8 月間，前揭
    被告等4 人明知丑○○已於80年間死亡，其法定繼承人尚未
    辦理繼承登記，且丑○○之法定繼承人等亦無意出售系爭土
    地之持分，被告等4 人乃共同意圖為自己或他人不法利益竟
    隱匿前情，並推由被告庚○○出面，夥同被告戊○○（業代
    書）、戊○○之父丁○○（曾任職內埔鄉公所技正）及被告
    丙○○（當時為地政人員）4 人共同向自訴人乙○○○佯稱
    系爭土地之共有人（含丑○○共10人）全體欲出售系爭土地
    ，被告庚○○及被告戊○○一再保證「全部共有人都要賣」
    、「不必擔心」等語。被告丙○○亦以鄉公所承辦人員身分
    表明由其協助手續很簡單不必擔心。自訴人乃向被告庚○○
    、戊○○及丙○○等三人表示要考慮。(三)1 個月後，即81年
    9 月間被告等人為取信於自訴人，遂再次推由庚○○、戊○○、丙○○等3 人持全體共有人的委託書及授權書，前往自
    訴人家中向自訴人表示全體共有人都要賣沒問題，自訴人見
    被告庚○○等既持有全體共有人（10人）之委託書及授權書
    ，遂誤信系爭2 筆土地之「所有共有人」均同意出售土地予
    自訴人，嗣於81年12月24日自訴人與庚○○等地主簽訂協議
    書及買賣契約書，並先後給付土地價金新台幣（下同）2522
    萬元，佣金323 萬元予戊○○由伊代轉給庚○○。惟事後被
    告等4 人並未依約移轉全部持分之所有權予自訴人，老埤段
    第586 地號及內埔段第150 地號土地均僅移轉應有部分23分
    之19予自訴人，因認被告等四人涉有刑法第339 條第1 項詐
    欺取財罪嫌云云。
二、被告庚○○、戊○○、丙○○、丁○○4人基於共同犯意之
    聯絡，明知案外人丑○○已於80年10月間死亡，而竟偽刻丑
    ○○之印章，並蓋用於上開老埤段第586 地號土地「耕地三
    七五租約變更終止登記申請書」及「出賣土地申請書」上，
    因認被告4 人涉犯刑法第217 條第1 項之盜刻印章及刑法第
    210 條之偽造私文書罪嫌云云。
三、被告戊○○、丙○○等2 人向自訴人表示上開老埤段第586
    地號土地要過戶給自訴人乙○○○前應先由原三七五租約之
    承租人洪秋榮、洪長華出具放棄耕作權文件後，向縣府及鄉
    公所辦理終止三七五租約之相關手續，自訴人即委託被告等
    2 人辦理終止租約事宜，詎自訴人於87年間經屏東縣府來函
    通知始知系爭土地並未辦理終止三七五租約手續，因認被告
    戊○○、丙○○2 人（自訴狀原誤載被告庚○○等四人，經
    自訴代理人更正為被告戊○○、丙○○2 人，原審卷(三)第69
    頁）另涉犯刑法第342 條第1 項背信罪嫌云云。
貳、按刑事訴訟法第319 條第2 項規定：自訴之提起，應委任律
    師行之。同法第37條第1 項、第2 項亦規定：自訴人應委任
    代理人到場；此代理人應選任律師充之。同法第329 條第2
    項復規定：自訴人未委任代理人，法院應定期間以裁定命其
    委任代理人；逾期仍不委任者，應諭知不受理之判決。又第
    二審之審判，除本章有特別規定外，準用第一審審判之規定
    ，刑事訴訟法第364 條亦有明文規定。再參照刑事訴訟法第
    38條準用第30條規定及司法院院字第1755號解釋，自訴人委
    任律師為代理人之委任狀，應於每一審級提出，案件於該審
    級終結後，原有委任效力即不復存在。查本件自訴人於原審
    固委任有律師代理人，惟案件上訴至本院後，並未委任律師
    為代理人，經本院於94年7 月27日當庭裁定諭知命自訴人於
    2 週內委任律師為代理人，並提出委任狀於本院，該裁定並
    經自訴人簽名於筆錄上，有該審判筆錄在卷可按，惟其逾期
    仍未補正委任律師為代理人，本乎程序優先原則，應依刑事
    訴訟法第329 條第2 項規定，撤銷原第一審實體判決及程序
    判決，諭知自訴不受理（最高法院94年4 月26日第6 、7 次
    刑事庭會議決議參照)， 並不經言詞辯論為之。
據上論結，應依刑事訴訟法第369條第1項前段、第364條、第329
條第2項、第343條、第307條，判決如主文。
中　　華　　民　　國　　94　　年　　8 　　月　　18　　日
                  刑事第二庭    審判長法  官  林正雄
                                      法  官  陳啟造
                                      法  官  黃壽燕
以上正本證明與原本無異。
偽造文書部分自訴人如不服本判決應於收受本判決後10日內向本
院提出上訴書狀，其未敘述上訴理由者，並得於提起上訴後10日
內向本院補提理由書狀（均須按他造當事人之人數附繕本）「切
勿逕送上級法院」。
其餘均不得上訴。
中　　華　　民　　國　　94　　年　　8 　　月　　18　　日
　　　　　　　　　　　　　　　　　　　書記官  黃一秋
